【裁判字號】    97,訴,1940
【裁判日期】    980327
【裁判案由】    商業會計法等
【裁判全文】
臺灣基隆地方法院宣示判決筆錄          97年度訴字第1940號
公  訴  人  臺灣基隆地方法院檢察署檢察官
被      告  甲○○
                    1
選任辯護人  謝恩華  律師
上列被告因違反商業會計法等案件，經檢察官提起公訴（97年度
偵字第3635號），檢察官聲請改依協商程序而為判決，本院於中
華民國98年3月27日下午5時，在本院第五法庭宣示判決，出席職
員如下：
    法  官  陳姵君
    書記官  王佩珠
    通  譯  何瑞雲
法官起立朗讀判決主文、犯罪事實要旨、處罰條文，及告以上訴
限制、期間並提出上訴狀之法院，且諭知記載其內容：
一、主  文：
    甲○○共同連續商業負責人，以明知為不實之事項，而填製
    會計憑證，處有期徒刑拾月。減為有期徒刑伍月，如易科罰
    金，以銀元佰元即新臺幣玖佰元折算壹日。緩刑貳年。
二、犯罪事實要旨：
    甲○○、夏自立、張啟楨、方進源（後3人均另行通緝）、
    阮百達及郭振南（2人已歿，均另案不起訴處分）係設於基
    隆市○○路116號2樓之「泓通實業有限公司」（下稱泓通
    公司）之前後任登記負責人，亦為稅捐稽法第47條第1款規
    定之納稅義務人及商業會計法規定之商業負責人。緣泓通公
    司原名為「墨齊整合行銷有限公司」（下稱墨齊公司），於
    民國89年4月7日經核准設籍課稅，復於92年12月19日更名為
    泓通公司，並於93年9月1日申請停業，營業期間營業地址及
    負責人異動頻繁，甲○○登記為負責人之期間為89年4月7日
    至90年6月19日、夏自立登記為負責人之期間為90年6月20日
    至91年10月15日、張啟楨登記為負責人之期間為91年10月16
    日至92年12月14日、方進源登記為負責人之期間為92年12月
    15日至93年1月11日、阮百達登記為負責人之期間為93年1月
    12日至93年7月25日、郭振南登記為負責人之期間為93年7月
    26日至93年9月1日，且經查該公司營業地址於89年4月7日設
    在台北市大安區○○○路○段59號7樓之4，於91年6月26日遷
    往台北縣中和市○○路○段128號4樓之2，於91年10月16日復
    遷往台北市○○區○○路4段415號4樓之4，於92年2月19日
    又變更營業地址為台北市大安區○○○路○段63號12樓，於
    92年12月15日再變更營業地址為台北市中山區○○○路○段
    78號8樓之2，於93年1月12日又變更營業地址為台北市中山
    區○○○路○段39號7樓之8，最後再於93年5月14日變更營業
    地址為基隆市○○區○○路116號2樓。詎甲○○等人自89年
    11月間起，迄93年8月間為止，明知泓通公司（含更名前之
    墨齊公司）顯無進貨之事實，竟共同基於逃漏稅捐及違反商
    業會計法之概括犯意，刻意取得涉嫌虛設行號之瑞禾資訊科
    技有限公司等22家公司所開立不實統一發票144張（明細金
    額詳如附表一），合計虛偽申報扣抵銷項金額新台幣（下同
    ）1億8,429萬8,584元，涉及逃漏稅額計921萬4,938元。另
    又於同期間，明知泓通實業有限公司（含更名前之墨齊整合
    行銷有限公司）顯無銷貨之事實，竟共同基於幫助他人逃漏
    稅捐及違反商業會計法之概括犯意，虛偽開立統一發票330
    張（明細金額詳如附表二），金額共計2億1,110萬9,8 47元
    ，供敬遠股份有限公司等65家公司充當進項憑證，涉嫌以詐
    術或不正當方法幫助他人逃漏營業稅計1055萬5,508元，嚴
    重侵害國家稅收，足生損害稅捐稽徵機關對稅款之正確稽核
    及管理。嗣經財政部台北市國稅局通報財政部臺灣省北區國
    稅局稽查發現異常始查知上情。
三、處罰條文：修正前商業會計法第71條第1款、稅捐稽徵法第
    43條第1項。
四、協商判決除有刑事訴訟法第455條之4第1項第1款於本訊問程
    序終結前，被告撤銷協商合意或檢察官撤回協商聲請者；第
    2款被告協商之意思非出於自由意志者；第4款被告所犯之罪
    非第455條之2第1項所定得以聲請協商判決者；第6款被告有
    其他較重之裁判上一罪之犯罪事實者；第7款法院認應諭知
    免刑或免訴、不受理者情形之一，及違反同條第2項「法院
    應於協商合意範圍內為判決；法院為協商判決所科之刑，以
    宣告緩刑或2年以下有期徒刑、拘役或罰金為限」之規定者
    外，不得上訴。
五、如有上開可得上訴情形，得自收受宣示判決筆錄送達之日起
    10日內，向本院提出上訴書狀，上訴於第二審法院。
中    華    民    國    98    年    3     月    27    日
                       臺灣基隆地方法院刑事第三庭
                                 書記官  王佩珠
                                 法  官  陳姵君
以上正本證明與原本無異。
本判決除有刑事訴訟法第455條之4第1項第1款、第2款、第4款、
第6款、第7款所定情形之一，或違反同條第2項規定者外，不得
上訴。
如有前揭除外情形，對於本件判決如有不服，應於收受本判決後
10日內向本院提出上訴書狀，其未敘述上訴理由者，並得於提起
上訴後10日內向本院補提理由書狀（均須按他造當事人之人數附
繕本）「切勿逕送上級法院」。
中    華    民    國    98    年    3    月    27     日
                                 書記官  王佩珠
附錄論罪法條
95年5月4日修正前商業會計法第71條
商業負責人、主辦及經辦會計人員或依法受託代他人處理會計事
務之人員有下列情事之一者，處5年以下有期徒刑、拘役或科或
併科新臺幣60萬元以下罰金：
一、以明知為不實之事項，而填製會計憑證或記入帳冊。
二、故意使應保存之會計憑證、會計帳簿報表滅失毀損。
三、偽造或變造會計憑證、會計帳簿報表內容或毀損其頁數。
四、故意遺漏會計事項不為記錄，致使財務報表發生不實之結果。
五、其他利用不正當方法，致使會計事項或財務報表發生不實之結
    果。
稅捐稽徵法第43條
教唆或幫助犯第41條或第42條之罪者，處3年以下有期徒刑、拘
役或科新台幣6萬元以下罰金。
稅務人員、執行業務之律師、會計師或其他合法代理人犯前項
之罪者，加重其刑至二分之一。
稅務稽徵人員違反第 33 條規定者，除觸犯刑法者移送法辦外，
處1萬元以上5萬元以下罰鍰。


司法院資訊處製作；財團法人民間司法改革基金會備份。
